臺灣彰化地方法院刑事判決　　　　　　　　　　　　　九十年度易字第一七七號
　　公　訴　人　臺灣彰化地方法院檢察署檢察官
　　被　　　告　己○○
　　　　　　　　戊○○
　　右　二　人
　　選任辯護人　黃呈利律師
　　被　　　告　丁○○
　　選任辯護人　黃耀南律師
　　被　　　告　庚○○
右列被告等因贓物案件，經檢察官提起公訴（九十年度偵字第八０六、六八九三號）
，本院判決如左：
    主  文
庚○○牙保贓物，處有期徒刑伍月，如易科罰金，以佰元折算壹日。
己○○、戊○○、丁○○均無罪。
    事  實
一、庚○○於九十年一月一日十二時許，明知甲○○委託其出售之勞力士手錶（型號
    一六二三四）一只（價值新台幣六萬六千元），係甲○○於八十九年十二月二十
    一日，在彰化縣和美鎮○○路○段一０三號「寶島鐘錶公司」強盜而得之贓物，
    竟與甲○○同乘計程車至台中市○區○○街一五六號「大生當鋪」，由其進入當
    鋪內，以新台幣四萬元之價格，將該只手錶典當予當鋪之負責人高榮芳，而為贓
    物之牙保。嗣因甲○○於九十年一月三日凌晨，在彰化市○○路二七一號前為警
    查獲，始查悉上情。
二、案經彰化縣警察局彰化分局報請台灣彰化地方法院檢察署檢察官偵查起訴。
    理  由
壹、有罪部分：
一、被告庚○○固坦承代甲○○典手錶之事實，惟否認有牙保贓物之犯行，辯稱伊不
    知手錶是贓物，甲○○所以供稱伊知情，是因甲○○以為搶案是伊去報警的云云
    。然查右揭手錶係甲○○於八十九年十二月二十一日，在彰化縣和美鎮○○路○
    段一０三號「寶島鐘錶公司」強盜而得之財物，此據證人甲○○於警、偵訊中供
    認屬實，並經被害人公司經理乙○○於警訊中指訴無訛，復有贓物認領保管單足
    憑，自屬贓物。又被告庚○○明知上開手錶係贓物，仍受託典當之事實，亦據證
    人甲○○於偵訊中供稱：「蔡（指庚○○）是事後隔兩天，由電視知道，問我是
    否案子是我作的，我說是，我打電話給蔡要他和我一起去電當手錶。」、「我在
    搶完鐘錶行後，就躲在台中，他們（指庚○○）有打電話問我，我說是我作的，
    在當錶前幾天，他們就已知道我搶鐘錶行。」等語，並於本院證稱：「庚○○知
    道手錶是搶來的。」一語明確，核與證人高榮芳供述之情節相符，並有典當收據
    可稽。參以被告庚○○於偵訊中供稱：「（問：何時知甲○○搶鐘錶行？）他落
    網前二、三天，我是聽甲○○自己說的，他沒地方住，要我讓他住，聊天中他提
    起的。」、「（問：何時在電視上得知鐘錶行的搶案？）在十二月份知道。」、
    「（問：為何特別注意此新聞？）林（指甲○○）有提過作案方式，在十二月初
    告訴我的，是在和朋友閒聊時，林自己提出來說的。」、「（問：為何要特意問
    林，手錶是否為贓物？）因林舉止怪異，以前他都沒錢，那陣子卻全身名牌，我
    覺得怪怪的。」等語，已表明其於甲○○為警查獲前二、三日，因甲○○之告知
    ，而知悉甲○○搶鐘錶行之事，以及其對於甲○○之作案方式既有所明瞭，且
    對鐘錶行之搶案特別注意，復已查覺甲○○突然有錢等情，益認被告庚○○於典
    當手錶之前，已明知手錶係甲○○強盜而得之贓物無訛。雖被告庚○○辯稱甲○○所以供稱伊知情，是因甲○○以為搶案是伊去報警的云云。惟被告供稱其於甲○○落網前二、三日，即因甲○○之告知，而知悉甲○○搶鐘錶行之事等語，
    與甲○○所供其於搶完鐘錶行後，即告知庚○○搶案是其所為等語，並無不符。
    則甲○○之供述，即非報復之詞，應可採取。是被告庚○○所辯，無非事後卸責
    之詞，不足採信。罪證明確，被告庚○○犯行堪以認定。
二、核被告庚○○所為，係犯刑法第三百四十九條第二項之牙保贓物罪。爰審酌被告
    犯罪之動機、目的、手段、所生之危害及犯罪後之態度等一切情狀，量處如主文
    所示之刑，並諭知易科罰金折算之標準，以示懲儆。有關易科罰金部分，刑法第
    四十一條所定：「犯最重本刑為三年以下有期徒刑以下之刑之罪，而受六月以下
    有徒期刑或拘役之宣告，因身體、教育、職業或家庭之關係，執行顯有困難者，
    得以一元以上三元以下折算一日，易科罰金」，業於被告行為後之九十年一月十
    日，經總統修正公布為「犯最重本刑為五年以下有期徒刑以下之刑之罪，而受六
    個月以下有徒期刑或拘役之宣告，因身體、教育、職業、家庭之關係或其他正當
    事由，執行顯有困難者，得以一元以上三元以下折算一日，易科罰金。但確因不
    執行所宣告之刑，難收矯正之效，或難以維持法秩序者，不在此限。併合處罰之
    數罪，均有前項情形，其應執行之刑逾六月者，亦同」，兩相比較，依刑法第二
    條第一項前段規定，自應適用修正後之刑法第四十一條第一項規定，附此說明。
貳、無罪部分：
一、公訴意旨略以：被告己○○為彰化縣鹿港鎮○○路三三九號「易遠程通訊行」之
    負責人，被告戊○○為該通訊行之店員，二人明知甲○○至通訊行兜售之諾基亞
    八八五０型全新手機乙支（市價約一萬八千元，係甲○○於八十九年十二月十八
    日十一時五十分許，在彰化縣彰化市○○路○段九十號「震旦通訊行」內強盜而
    得之財物），係屬來路不明之贓物，竟於八十九年十二月十九日十四時許共同商
    議後，以六千五百元之低價故予買入，並由戊○○辦理收贓手續，再於同年月二
    十一日，以一萬二千元之價格轉售得利。又被告丁○○於九十年一月二日上午五
    時十分許，明知甲○○委託其出售之勞力士手錶（型號一四０００）一只，係甲○○於八十九年十二月二十一日，在彰化縣和美鎮○○路○段一０三號「寶島鐘
    錶公司」強盜而得之贓物，竟與甲○○同至台南市○○路七二三號「三普當鋪」
    ，由其具名，以新台幣二萬元之價格，將該只手錶典當予當鋪之負責人彭普文，
    而為贓物之牙保，因認被告己○○、戊○○共同涉犯刑法第三百四十九條第二項
    之故買贓物罪；被告丁○○涉犯同條項之牙保贓物罪。
二、按犯罪事實應依證據認定之，無證據不得推定其犯罪事實，刑事訴訟法第一百五
    十四條定有明文。公訴意旨認被告己○○、戊○○共同涉犯故買贓物罪，被告丁○○涉犯牙保贓物罪，無非甲○○供稱其因朋友之介紹，知悉被告己○○經營、
    被告戊○○任職之「易遠程通訊行」有在收購贓物等語，且己○○、戊○○未詳
    究手機來源，即以六千五百元之低價購入，而丁○○與甲○○素不相識，甲○○
    竟特意搭乘丁○○之計程車，丁○○又同意免費搭載甲○○，並出借身分證供甲○○典當手錶，與常情有悖等情，為其論據。被告己○○、戊○○及丁○○均否
    認有贓物之認識，己○○、戊○○辯稱前開手機有些許損傷，故渠等以中古價，
    即新機價格之四成收購，實不知手機係贓物等語。被告丁○○辯稱甲○○坐伊之
    計程車，向伊表明證件丟了，並託伊典當手錶，伊同情甲○○，才與甲○○一起
    進入當鋪，由伊具名典當，伊確不知手錶是贓物等語。經查：（一）甲○○將前
    揭手機出售於「易遠程通訊行」之店員即被告戊○○時，並不知戊○○之姓名，
    且未將手機是贓物之事告知戊○○，戊○○亦未詢問手機之來源，此從證人甲○○於警訊中供稱：諾基亞八八五０型手機賣給易遠程通訊行不知名店員六千五百
    元，於偵訊中供稱：店員並未問伊手機何來，伊也未說，於本院訊問時證稱：伊
    沒有告訴店員戊○○手機是贓物各等語可明。又甲○○於本院訊問時證稱：伊拿
    去時，手機包裝已拆下，且已用易付卡使用過等語，足見前揭手機業由甲○○使
    用過，應屬舊機（中古機），而非新機。則參諸震旦流通「舊機換新機」彙總統
    計表所載舊手機折抵之價格，被告己○○、戊○○以六千五百元之價格向甲○○
    收購手機，即未較一般行情為低。因此，於甲○○並未告知手機係贓物，且收購
  手機之價格亦未較一般行情為低之情形下，尚難認被告己○○、戊○○明知其向
    甲○○收購之手機為贓物。雖甲○○於偵訊中曾供稱其因朋友之介紹，知悉「易
    遠程通訊行」有在收購贓物等語，然此係甲○○傳聞所得，不得作為證據。即縱
    認為真，亦僅係「易遠程通訊行」於向甲○○收購手機之前，有收購贓物之事實
    ，亦不足以據以認定本件被告己○○、戊○○亦明知甲○○出售之手機為贓物。
    至被告戊○○於收購手機之時，雖未詳究手機之來源。然因上開手機既屬舊機，
    且該手機亦無任何可值懷疑、詳究之跡象，而易遠程通訊行又有收購舊機，故亦
    難以被告戊○○未詳究手機之來源，即認被告己○○、戊○○有贓物之認識。（
    二）被告丁○○雖具名，為甲○○典當手錶，然在典當手錶之前，甲○○並不認
    識丁○○，且丁○○係因甲○○佯稱遺失證件，始幫忙甲○○典當表錶，並不知
    手錶係甲○○強盜而得之贓物，此據證人甲○○於本院訊問時結證明確。又證人
    丙○○、李國元均於本院證稱甲○○於永康交流道下計程車，在換乘被告丁○○
    之計程車，前去典當手錶之前，曾開證人李國元之計程車之車門，欲搭李國元之
    計程車，經李國元告知應搭乘排第一班之丁○○之計程車，甲○○始搭乘被告丁○○之計程車等語，益證甲○○並不認識被告丁○○，且非特意搭乘丁○○之計
    程車無訛。則被告丁○○辯稱不知手錶係贓物，即堪採信。公訴人雖以被告丁○○與甲○○素不相識，竟同意免費搭載甲○○，並出借身分證供甲○○典當手錶
    ，與常情有悖。但是否幫助不認識之人，社會上個人之想法及作法不同。獨善其
    身之人，固無意幫助不認識之人，然熱心助人之人，則不論對方是否認識，均願
    予以助力。正所謂仁者見仁，智者見智，殊不能以幫助不認識之人，即認與常情
    有悖。是公訴人之意見，尚難資以憑認被告丁○○有贓物之認識。綜據上述，查
    無積極證據足資憑認被告己○○、戊○○、丁○○有贓物之認識，是不能證明己○○、戊○○犯故買贓物罪，丁○○犯牙保贓物罪，自皆應為無罪之諭知。
據上論斷，應依刑事訴訟法第二百九十九條第一項前段、第三百零一條第一項，刑法
第二條第一項前段、第三百四十九條第二項、第四十一條第一項前段，罰金罰鍰提高
標準條例第一條前段、第二條前段，判決如主文。
中    華    民    國    九十一      年      三      月      二十九      日
臺灣彰化地方法院刑事第三庭
                                    法      官  廖  國  佑
右正本證明與原本無異。
如不服本判決，應於判決送達後十日內，向本院提出上訴狀( 須附繕本 )。
告訴人或被害人對於判決如有不服具備理由請求檢察官上訴者，其上訴期間之計算係
以檢察官收受判決正本之日期為準。
                                    法院書記官  王  宣  雄
中    華    民    國    九十一      年      四      月        三        日
刑法第三百四十九條
收受贓物者，處三年以下有期徒刑、拘役或五百元以下罰金。
搬運、寄藏、故買贓物或為牙保者，處五年以下有期徒刑、拘役或科或併科一千元以
下罰金。
因贓物變得之財物，以贓物論。
